臺灣屏東地方法院刑事判決　　　　　　 100年度交訴字第50號
公　訴　人　臺灣屏東地方法院檢察署檢察官
被　　　告　陳俊良
上列被告因業務過失致死案件，經檢察官提起公訴（100 年度偵
字第2183號），嗣因被告就被訴事實為有罪之陳述，經合議庭裁
定由受命法官獨任適用簡式審判程序審理，本院判決如下：
    主  文
陳俊良犯業務過失致人於死罪，處有期徒刑陸月，如易科罰金，
以新臺幣壹仟元折算壹日。
    事  實
一、陳俊良係屏東客運股份有限公司之司機，以駕駛大客車為業
    ，為從事駕駛業務之人。而陳俊良於民國100 年1 月11日駕
    駛車牌號碼873 －XH號之營業大客車，沿屏東縣萬丹鄉○○
    路由北往南方向行駛，本應遵守速限規定，而依當時天候晴
    、路面無缺陷、無障礙物、視距良好，又無不能注意之情形
    ，竟疏未注意及此，即貿然以時速約65公里而逾越速限50公
    里之速度行駛，適余佳蓉於同日9 時20分許騎乘車牌號碼：
    TXS－651號輕型機車，從屏東縣萬丹鄉○○路○段371號之路
    外駛出欲進入車道時，亦未注意讓車道行進中車輛先行，陳
    俊良所駕營業大客車車頭因而與余佳蓉騎乘之輕型機車左側
    發生碰撞，致余佳蓉受有雙傷性腦出血、顱底骨折、腦水腫
    、重度昏迷術後、低血容積性休克、頸椎損傷併頸椎第七節
    骨折、胸部挫傷併右側氣胸、血胸、骨盆骨折、左手肘骨折
    、顏面骨骨折、多處傷口、肝功能不全、急性腎衰竭、瀰漫
    性血管內凝血等傷害，經送醫救治，仍於同日因傷重不治死
    亡。陳俊良於肇事後，在具偵查犯罪權限之公務員尚未發覺
    何人為肇事者前，於承辦交通事故之處理警員到場處理時，
    當場承認其為肇事者而願接受裁判，因而查悉上情。
二、案經余佳蓉之父余福鈐告訴暨臺灣屏東地方法院檢察署檢察
    官相驗後自動檢舉偵查起訴。
    理  由
一、按本件被告所犯係死刑、無期徒刑、最輕本刑為3 年以上有
    期徒刑以外之罪，其於準備程序就被訴事實為有罪之陳述，
    經受命法官告知簡式審判程序之旨，並聽取其與公訴人之意
    見後，合議庭認無不得或不宜改依簡式審判程序進行之情事
    ，依刑事訴訟法第273 條之1 第1 項、第284 條之1 規定，
    裁定本件由受命法官獨任進行簡式審判程序，合先敘明。
二、上揭犯罪事實，業據被告於本院審理中坦承不諱，此外並有
    告訴人余福鈐之指訴、卷附之道路交通事故現場圖、道路交
    通事故調查報告表（一）、（二）、現場照片、診斷證明書
    、相驗屍體證明書、臺灣省屏澎區車輛行車事故鑑定委員會
    100 年7 月22日函及屏澎區0000000 案鑑定意見書、臺灣省
    車輛行車事故覆議鑑定委員會100 年9 月20日覆議字第
    1006203820號函、道路交通事故肇事人自首情形紀錄表、行
    車紀錄卡等，足認被告前揭自白與事實相符，本案事證明確
    ，被告犯行堪以認定。
三、次查本案被告雖承認犯罪，惟就本件車禍應由何人負主要過
    失責任，被告則與告訴人發生爭執，2 人互稱被害人余佳蓉
    與被告就本件車禍之發生應負主要過失云云。經查就本件車
    禍被告與被害人應負過失責任之程度，上述臺灣省車輛行車
    事故覆議鑑定委員會100 年9 月20日覆議字第1006203820號
    函曾表示本件應以：「一、余佳蓉駕駛輕機車，由路外公司
    起步駛出進入車道時，未注意讓車道行進中車輛先行，為肇
    事主因。二、陳俊良駕駛營大客車，超速行駛且未充分注意
    車前狀況，為肇事次因。」之結論（臺灣省屏澎區車輛行車
    事故鑑定委員會屏澎區0000000 號鑑定意見書車禍主次因責
    任之認定亦相同，惟文字描述略有差異），經本院核對卷附
    車禍現場照片及道路交通事故現場圖，及「行車前應注意之
    事項，依下列規定：…六、起駛前應顯示方向燈，注意前後
    左右有無障礙或車輛行人，並應讓行進中之車輛行人優先通
    行。」、「行車速度，依速限標誌或標線之規定」，道路交
    通安全規則第89條第1 項第6 款、第93條第1 項亦訂有明文
    等，認該等鑑定意見，就應由被害人負主要肇事責任，被告
    則負次要肇事責任，應有所本足可採信。告訴人及告訴代理
    人雖一再稱本件車禍之發生，依現場圖顯示被告所駕營業大
    客車剎車痕非常長，有嚴重超速情形，且被告警詢時亦自陳
    其車禍發生前有使用手機之情，上開2 份鑑定報告就此均未
    斟酌，顯有錯誤，本件車禍之發生應由被告負主要過失責任
    云云。惟按車輛剎車痕長度會受到像道路舖設材料、天候、
    汽車駕駛人踩剎車是否一直踩死等各種不同原因影響，並非
    可謂剎車痕較長就表示剎車前之車速比較快，告訴人及告訴
    代理人僅以被告車輛左右剎車痕長度30多及20多公尺，即謂
    被告當時有嚴重超速之情，尚嫌速斷；且依卷附被告所駕駛
    873 －XH號之營業大客車之行車紀錄卡顯示，於本件車禍發
    生之100 年1 月11日上午9 點多時，被告所駕873 －XH號營
    業大客車之時速，最高確實只有60多公里，按此行車紀錄卡
    係被告所屬客運公司為管理司機在外駕駛車輛不得超速所裝
    設，被告應無從影響其正確性，顯具有可信性，故被告警詢
    時稱其當時時速約65公里（亦已超速），應可採信，則告訴
    人等稱被告另有嚴重超速之情，尚無從為此認定。另被告於
    警詢時固稱其有接聽電話行為，但被告當時已稱其係使用耳
    機接聽，而道路交通管理處罰條例第31條之1 第1 項所處罰
    者，為「汽車駕駛人於行駛道路時，使用手持式行動電話進
    行撥接或通話」之行為，既無證據認定被告當時係以手持式
    行動電話進行撥接或通話，本院尚無從為此認定，故本件車
    禍之發生，仍應以被害人之過失，為肇事主因，被告則只負
    肇事次因（因被告及被害人違反那些道路交通安全規則之規
    定既已明確，本院不再以該規則第94條第3 項之汽車行駛時
    ，駕駛人應注意車前狀況並隨時採取必要安全措施之所謂「
    帝王條款」認定被告及被害人此部分之過失，且若真要如此
    認定，兩人亦均有此過失，針對本件過失程度之認定即無意
    義，故本院認上述臺灣省車輛行車事故覆議鑑定委員會覆議
    意見中又表示被告未充分注意車前狀亦為肇事原因，應係贅
    述）。
四、按被告於本件車禍發生時既為屏東客運股份有限公司之司機
    ，以駕駛大客車為業，即係從事駕駛業務之人，而因被告駕
    駛上開營業大客車時有上述事實欄之業務過失致造成本件車
    禍之發生，且依當時天候晴、路面無缺陷、無障礙物、視距
    良好，又無不能注意之情形，然被告竟疏未注意，並因此造
    成被害人余佳蓉最後死亡之結果，被害人之死亡與被告之業
    務過失自具有因果關係。核被告所為，係犯刑法第276 條第
    2 項之業務過失致人於死罪。又被告於肇事後，在具偵查犯
    罪權限之公務員尚未發覺何人為肇事者前，即於承辦本案交
    通事故之處理警員到場處理時，當場承認其為肇事者而願接
    受裁判，有屏東縣政府警察局道路交通事故肇事人自首情形
    紀錄表在卷可證，核與自首要件相符，故本院依刑法第62條
    前段之規定，減輕其刑。爰審酌被告因業務上駕車疏失，造
    成被害人余佳蓉受有雙傷性腦出血、顱底骨折、腦水腫、重
    度昏迷術後、低血容積性休克、頸椎損傷併頸椎第七節骨折
    、胸部挫傷併右側氣胸、血胸、骨盆骨折、左手肘骨折、顏
    面骨骨折、多處傷口、肝功能不全、急性腎衰竭、瀰漫性血
    管內凝血等傷害，經送醫救治，仍於同日因傷重不治死亡，
    並因而使被害人家屬受有無法彌補之傷痛、本件被告應負過
    失之程度及被害人亦應負過失責任之比例、被告已坦承犯行
    ，態度尚可，暨被告行為符合自首規定予以減輕，並兼衡其
    經濟狀況、智識程度、素行、造成之損害、尚未與被害人和
    解等一切情狀，量處如主文所示之刑，並諭知易科罰金之折
    算標準如主文所示，以示懲儆。
據上論斷，應依刑事訴訟法第273 條之1 第1 項、第284 條之1
、第299 條第1 項前段，刑法第276 條第2 項、第62條前段、第
41條第1 項前段，刑法施行法第1 條之1 ，判決如主文。
本案經檢察官劉昀到庭執行職務。
中    華    民    國   100    年    10    月    21    日
                  交通法庭    法  官  黃紀錄
以上正本證明與原本無異。
如不服本判決應於收受判決後10日內向本院提出上訴書狀，並應
敘述具體理由；其未敘述上訴理由者，應於上訴期間屆滿後20日
內向本院補提理由書（均須按他造當事人之人數附繕本）「切勿
逕送上級法院」。
中    華    民    國   100    年    10    月    21    日
                              書記官  戴仲敏